【裁判字號】    89,易,538
【裁判日期】    891017
【裁判案由】    詐欺
【裁判全文】
臺灣基隆地方法院刑事判決                          八十九年度易字第五三八號
    公  訴  人  臺灣基隆地方法院檢察署檢察官
    被      告  甲  ○
右列被告因詐欺案件，經檢察官提起公訴 (八十九年度偵緝字第二二二號），本院判
決如左：
    主  文
甲○意圖為自己不法之所有，以詐術使人將本人之物交付，處有期徒刑陸月。
    事  實
一、甲○明知自己無償債之能力，因得悉乙○○所開設位於台北市○○路五一○號之
    「天九當鋪」，容許借款人借回質押之車輛使用，見有機可乘，即意圖為自己不
    法之所有，於民國八十七年四月十四日，至該當舖佯稱欲以其所有車號Ｍ二－八
    九九號營業小客車，向天久當舖質押借款新台幣（下同）六萬元，並於翌日，至
    該當舖向載界明佯稱欲借回該質押之小客車至八十七年四月三十日止，屆時必將
    該車送回或將本息還清，並書立車輛借用切結書，使乙○○陷於錯誤，先交付六
    萬元後又將該車借由甲○取回，但甲○取回該車後，並未依約於屆期將車駛回，
    反將該小客車以十萬元之代價售予台北縣三重市某車行，且僅繳納二期共一個月
    之利息後即未再繳納，又避不見面，嗣乙○○經追討無著後始知受騙。
二、案經被害人乙○○訴請台灣基隆地方法院檢察署檢察官偵查起訴。
    理  由
一、訊據被告甲○矢口否認右揭犯行，辯稱當時其向該當舖借款時，即言明不押車，
    嗣後其因車子修理無錢支付修理費，乃將小客車出售支付修車費，且其亦已繳納
    半年約四、五萬元之利息，其後僅因無力支付始未再繳，並非蓄意詐欺等語。
二、惟查被告右揭犯行業據告訴人指訴甚詳，且有典當簿影本及被告書立之車輛借用
    切結書影本一紙在卷可證，而經查依該典當簿影本記載被告借款日期為八十七年
    四月十四日，而上開切結書則係八十七年四月十五日所填寫，並表明借用期限自
    即日起至民國八十七年四月三十日止，被告於借車期若未將該車送回或將本息還
    清，則授權當舖派人攜切結書逕自開鎖取車並依當舖法規辦理流當手續等語，與
    告訴人之指述相符，且告訴人指稱被告僅繳一個月共二期之利息，而非被告所稱
    已繳四、五萬元利息，而被告所稱已繳半年利息等情，為告訴人所否認，而其復
    無法提出償債之證明，本難採信。且被告自承借回該車後即將該車出售予台北縣
    三重市之車行，得款十餘萬元，而於出售前後根本未與告訴人聯絡，則其如確無
    不法得財之意圖，而確係車輛受損，無力支付高額修理費，其自知已書立切結書
    擔保屆滿還車，則縱須賣車，亦當知應與告訴人聯絡，告知其事，始符常理，然
    被告既於書立借用證擔保借期屆滿必將還車或清償本息，卻於取得該車後根本未
    告知借款人即將擔保標的物擅自出售，得款亦未清償借款人之債權分毫，顯見其
    借款之初所言明以車作抵等語，根本為虛言，其自始即預計俟車借回後將車另行
    出售變價，損害該當舖。且其於借款之初對其自己究竟有無借期償債之能力，本
    應瞭然於胸，而其償債能力狀況，除有突生之變故外，亦不致在短期內發生重大
    變化，而被告復未稱其於借款後究遭逢何等財務上之重大變故，使其雖原有清償
    之誠意，但嗣後因發生事故而無法履行原有債務，卻僅繳納二期共一個月之利息
    後，即自此音訊全無，使借款人追討無著，經通緝始到案，則其猶辯稱僅係欠款
    無力清償，並非自始即無意清償云云，孰能置信？其繳納二期之利息，不過係稍
    予拖延告訴人查覺之時間，至為明顯。何況被告尚以佯稱短期借回質押之小客車
    使用實則係欲將其出售，使告訴人陷於錯誤，更足見被告確實自始即有詐欺之故
    意。是其所辯無非卸責之詞，難以採信，其犯罪之事證明確，犯行可堪認定。
二、核被告甲○以欺罔之手段，使人陷於錯誤而交付財物之行為，係屬觸犯刑法第三
    百三十九條第一項之詐欺取財罪，並已既遂。審酌被告素行尚屬正常，因一時貪
    念而觸法，惟犯後否認犯行，態度欠佳，復未與被害人和解，賠償損害等一切情
    狀，量處如主文所示之刑。
三、據上論斷，應依刑事訴訟法第二百九十九條第一項前段、刑法第三百三十九條第
    一項、罰金罰鍰提高標準條例第一條前段，判決如主文。
本案經檢察官周啟勇到庭執行職務
中    華    民    國      八十九      年      十      月        十七    日
                                      臺灣基隆地方法院刑事第二庭
                                          法  官  黃  麟  倫
右正本證明與原本無異。
對於本件判決如有不服，應於收受送達後十日內，向本院提出上訴書狀，上訴於臺灣
高等法院，並按他造當事人之人數附具繕本。
                                          書記官  李  建  霆
中    華    民    國      八十九      年      十      月    十七    日
論罪科刑所引法條：
刑法第三百三十九條
意圖為自己或第三人不法之所有，以詐術使人將本人或第三人之物交付者，處五年以
下有期徒刑、拘役或科或併科一千元以下罰金。
以前項方法得財產上不法之利益或使第三人得之者亦同。
前二項之未遂犯罰之。


司法院資訊處製作；財團法人民間司法改革基金會備份。
